【裁判字號】    98,訴,3432
【裁判日期】    990810
【裁判案由】    廢棄物清理法等
【裁判全文】
臺灣板橋地方法院刑事判決              98年度訴字第3432號
公  訴  人  臺灣板橋地方法院檢察署檢察官
被      告  丁○○
選任辯護人  黃子素律師
被      告  乙○○
上列被告等因違反廢棄物清理法等案件，經檢察官提起公訴（98
年度偵字第3342號），本院判決如下：
    主  文
丁○○、乙○○均無罪。
    理  由
一、公訴意旨略以：被告乙○○係設址於臺北縣板橋市○○路○
    段一之三號嘉慶環保設備有限公司（下稱嘉慶公司）之登記
    負責人，丁○○為嘉慶公司實際負責人，均明知從事廢棄物
    處理業務者，應向直轄市、縣（市）主管機關或中央主管機
    關委託之機關申請核發公民營廢棄物處理機構許可文件後，
    始得受託處理廢棄物業務，未經許可者，不得從事處理廢棄
    物之工作，竟未依規定申請核發許可文件，即共同基於非法
    從事廢棄物處理及擅行排水之犯意聯絡，於九十七年九月間
    某日起，從事屬一般事業廢棄物之營建廢棄物（包括廢土）
    之處理工作，處理方式為先由丁○○、乙○○以無線電聯絡
    不特定之砂石車（曳引車）司機載運營建廢棄物至上開洗砂
    場，砂石車載來之廢棄物倒入洗砂場泥池後，並僱用姓名年
    籍不詳之成年人駕駛挖土機攪拌泥池中之廢棄物及水，待廢
    棄物變成泥漿水後再將泥漿水（廢水）排出，並僱請數名姓
    名年籍不詳之成年泥水工人，在臺北縣板橋市○○路○段一
    之三號前門之道路側溝，並埋設八吋之鐵管，並在上開廠區
    內之沉砂池，以八吋之塑膠管線自該廠區之前門，銜接上開
    八吋鐵管，以排廢污水沿光環路之道路側溝至光復水門，並
    污染新店溪之水體及附近之土壤，使新店溪及其下游遭爛泥
    淤積，並影響汛期防洪功能，致生公共危險。因認被告丁○○、乙○○均涉犯廢棄物清理法第四十六條第四款之未領有
    廢棄物處理許可文件而從事廢棄物處理罪嫌，及水利法第九
    十三條第一項之擅行排水罪嫌、違反水利法第九十三條之三
    第六款規定情形，致生公共危險，而犯同法第九十四條之一
    第一項之罪嫌（按：依上開起訴書犯罪事實欄記載被告僱請
    數名姓名年籍不詳之成年泥水工人，在上址板橋土資場前門
    之道路側溝，埋設八吋之鐵管，並在上開廠區內之沉砂池，
    以八吋之塑膠管線自該場區之前門，銜接上開八吋鐵管，以
    排廢污水沿光環路之道路側溝至光復水門，並污染新店溪之
    水體及附近之土壤，使新店溪及其下游遭爛泥淤積，並影響
    汛期防洪功能，致生公共危險等語，堪認本件檢察官亦起訴
    被告違反水利法第九十三條之三第六款規定情形，致生公共
    危險，而犯同法第九十四條之一第一項之罪嫌）。
二、按犯罪事實應依證據認定之，無證據不得認定犯罪事實；又
    不能證明被告犯罪者，即應諭知無罪之判決，刑事訴訟法第
    一百五十四條第二項、第三百零一條第一項分別定有明文。
    次按事實之認定，應憑證據，如未能發現相當證據，或證據
    不足以證明，自不能以推測或擬制之方法，為裁判基礎；且
    認定不利於被告之事實須依積極證據，苟積極證據不足為不
    利於被告事實之認定時，即應為有利於被告之認定；另認定
    犯罪事實所憑之證據，雖不以直接證據為限，間接證據亦包
    括在內，然而無論直接證據或間接證據，其為訴訟上之證明
    ，須於通常一般之人均不致有所懷疑，而得確信其為真實之
    程度者，始得據為有罪之認定，倘其證明尚未達到此一程度
    ，而有合理之懷疑存在而無從使事實審法院得有罪之確信時
    ，即應由法院為諭知被告無罪之判決（最高法院四十年台上
    字第八六號、三十年台上字第八一六號、七十六年台上字第
    四九八六號判例可資參照）。
三、公訴人認被告丁○○、乙○○涉犯廢棄物清理法第四十六條
    第四款之未領有廢棄物處理許可文件而從事廢棄物處理罪嫌
    ，及水利法第九十三條第一項之擅行排水罪嫌，無非係以被
    告丁○○、乙○○於警詢、偵查中之供述及證人戊○○於偵
    查中之證詞，暨臺北縣政府九十七年十二月十二日北府工養
    一字第０九七０八三０五三一號函、臺北縣轄內碎解洗選場
    （砂石場）會勘紀錄、板橋土資場場區開挖檢查報告、現場
    圖、現場照片五十六張、臺北縣政府營利事業登記證等件，
    為其主要論據。訊據被告丁○○、乙○○固坦承渠等分別係
    嘉慶公司之實際負責人、登記負責人之事實，惟均堅決否認
    有被訴未領有廢棄物處理許可文件而從事廢棄物處理及擅行
    排水等犯行，被告丁○○辯稱：九十七年十月三日被查獲當
    時，伊已經沒有作洗砂石的事了，因甲○檢察官於九十七年
    一月三十一日有去板橋市○○路挖管子，並把洗砂石的機器
    拆掉放在現場，之後伊就沒有再做了；十月三日當天伊並沒
    有在土資場現場，當時只有乙○○在場，這個案子是後來警
    察要伊去製作筆錄時，伊才知道的，當天的情形伊都不知道
    ，且土資場現場連一條輸送帶都沒有，伊不知道怎麼還可以
    運作等語；被告乙○○則辯稱：伊是嘉慶公司的司機，公司
    的實際負責人是丁○○，因為他之前被檢察官查到，欠人家
    很多錢，所以把嘉慶公司負責人變更為伊，實際上的負責人
    還是丁○○，且伊只有在外面跑車，並沒有把土載進去光環
    路的土資場；伊對這件案子的事情都不曉得，伊只是一個司
    機，會涉入本案是因為以前那間嘉慶環保公司是掛在伊名下
    ，所以警察才會通知伊去製作筆錄等語。
四、經查：
(一)、臺北縣政府水利局人員於九十七年九月二十八日在臺北縣板
    橋市○○路○段一之三號板橋土資場附近之「光復抽水站」
    監控時，發現「光復溝」堤岸處有排放廢污水之情形，臺北
    縣政府聯合稽查小組乃於同年十月三日至板橋土資場辦理開
    挖檢查，檢查結果略為：在板橋土資場區即板橋市○○段二
    六三號及鄰近廠區二六二之四地號之Ａ１區，發現一洗砂機
    並連接二十公分塑膠暗管，經進行開挖深度一公尺後，檢查
    確認該暗管往光復溝方向埋設；在上開地號土地之Ａ２區，
    發現一篩選機並連接十六公分塑膠暗管，經進行開挖深度一
    公尺後，確認該暗管亦往光復溝方向埋設；在Ｂ區（即鄰近
    上開場區○○段二六二之四地號土地）發現上開Ａ２區十六
    公分塑膠暗管連接至此處，有一鋼結構置於此地，以怪手移
    除後發現一地下水井及抽水馬達，並經臺北縣政府人員於Ａ
    ２區篩選機連接十六公分塑膠暗管以大量消防水灌入該管，
    且投以紅色試劑後排放紅色水，確認Ｂ區為Ａ２區篩選機進
    水口；在Ｃ區（即光復溝堤岸）發現有二十公分塑膠暗管遭
    人以鋸子破壞，經臺北縣政府人員於Ａ１區洗砂機連接二十
    公分塑膠暗管處，以大量消防水灌入該管，並投入紅色試劑
    後排放紅色水，確認Ａ１區洗砂機排放暗管埋設至此處，惟
    現場遭人以鋸子破壞及當時再次試水時正逢漲潮，其正確排
    放出口已無法查獲等情，有臺北縣政府九十七年十二月十二
    日北府工養一字第０九七０八三０五三一號函及所附「臺北
    縣轄內碎解洗選場（砂石場）會勘紀錄」、「板橋土資廠區
    開挖檢查報告」、板橋土資場九十七年十月三日執行開挖示
    意圖、九十七年九月二十八日臺北縣政府水利局監控照片、
    九十七年十月三日檢查及開挖照片等件在卷可稽。又本院於
    九十九年五月十日準備程序中勘驗臺北縣政府水利局於九十
    七年九月二十八日監控板橋土資場之蒐證錄影光碟，勘驗結
    果略為：板橋土資場內之挖土機有轉動及砂石車之車斗有抬
    起、降下，監控畫面接著拍攝以護龍圍起擋土牆之大排水溝
    （即光復溝）上方堤岸有數道廢污水流下光復溝，另畫面拍
    攝上開土資場前方空地上有數條水流往擋土牆堤岸方向流往
    大排水溝（指光復溝）等情，業經本院製有勘驗筆錄及九十
    七年九月二十八日水利局監控照片在卷可稽。而上開九十七
    年九月二十八日蒐證錄影光碟及水利局監控照片固顯示板橋
    土資場前方空地上有數條水流，且光復溝上方擋土牆堤岸有
    排放廢污水之情形，然被告丁○○於警詢、偵查中供稱九十
    七年九月二十八日監控當時是嘉慶公司員工在現場整地等語
    ，並於本院九十九年五月十日準備程序中供稱當天是因為下
    大雨，排水溝（指光復溝）的廢水是大雨沖下來的水，不是
    土資場的水等語，而觀之上開九十七年九月二十八日水利局
    監控照片，亦顯示水利局人員監控當時板橋土資場之天色陰
    暗，且光復溝上方擋土牆堤岸的廢污水係以漫流方式排放流
    到光復溝內，復參以臺北縣政府水利局人員監控當日確有薔
    蜜颱風自宜蘭縣南澳地區附近登陸進入臺灣本島，因而帶來
    強風豪雨（見卷附中央氣象局颱風警報發布概況表），是被
    告辯稱九十七年九月二十八日光復溝上方擋土牆堤岸所排放
    之污水係大雨沖下來的水，自屬可能。再徵之本院勘驗臺北
    縣政府水利局九十七年九月二十八日監控板橋土資場之蒐證
    錄影光碟時，該錄影畫面顯示水利局人員監控當時錄影所在
    位置，距離板橋土資場內擺放砂石車、挖土地等機具，約一
    、二百公尺遠，是本院勘驗上開蒐證錄影光碟畫面時，僅能
    發現板橋土資場內之挖土機有轉動及砂石車之車斗有抬起降
    下之情形，並無法清楚看見上開挖土機、砂石車或現場其他
    機具當時實際工作內容。是本件單憑上開蒐證錄影光碟內容
    及監控照片，在無其他積極證據可供佐證之情形下，尚難遽
    認九十七年九月二十八日光復溝上方擋土牆堤岸排放污廢水
    時，板橋土資場內之挖土機、砂石車、洗砂機、篩選機等機
    具，確有在從事洗選砂石，並將機具洗選砂石產生之廢污水
    ，再經由光復溝之堤岸排放至光復溝內之情形。
(二)、本件臺北縣政府聯合稽查小組於九十七年十月三日至板橋土
    資場辦理開挖檢查結果，在該場區Ａ１區發現一洗砂機並連
    接二十公分塑膠暗管，經進行開挖深度一公尺後，檢查確認
    該案管往光復溝方向埋設，並在Ｃ區發現有二十公分塑膠暗
    管遭人以鋸子破壞，經臺北縣政府人員於Ａ１區洗砂機連接
    二十公分塑膠暗管處，以大量消防水灌入該管，並投入紅色
    試劑後排放紅色水，確認Ａ１區洗砂機排放暗管埋設至此處
    ，惟現場遭人以鋸子破壞及當時再次試水時正逢漲潮，其正
    確排放出口已無法查獲，此觀之上開板橋土資廠區開挖檢查
    報告記載即明，並詳述如前。而證人即九十七年十月三日至
    板橋土資場參與開挖檢查之臺北縣政府工務局人員丙○○於
    本院審理中證稱：「（來試水的情形為何？）現場的洗砂機
    有接兩根管子，一根是接到地下水井，另一根是排水用的，
    是二十公分的塑膠管，我們是將這根排水用的暗管接頭打破
    之後加入紅色染劑進行試水，結果發現這條暗管的水會排到
    光復溝的涵洞上方，只會從這條暗管被切斷的斷口處就溢出
    來了，我們也沒有看到有紅色的水流出光復溝，我們有試著
    去查那條暗管被切斷之後的管路會通到哪裡，但是都找不到
    出水口，所以我們就直接用水泥將那條暗管被切斷處的下游
    部分的管口封掉。‧‧‧（當時你們接獲聯合稽查小組的檢
    舉時，是認為從光復溝排出的泥水是來自板橋土資場，既然
    當天你們試水的結果並沒有發現那條暗管是直接連結到光復
    溝，你們要如何認定這些廢水是從板橋土資場排出到光復溝
    的？）九月二十八日水利局的人員有這樣的懷疑，所以請我
    們去查，以十月三日的資料來看，我們沒有辦法完全證實廢
    水是從板橋土資場排到光復溝，因為那條暗管到光復溝上方
    涵洞就已經被截斷了‧‧‧（十月三日你們檢查的結果是否
    能夠認定九月二十八日排入光復溝的泥水是從板橋土資場排
    出的？）沒有辦法認定」等語；且證人即九十七年十月三日
    至板橋土資場參與開挖檢查之臺北縣政府工務局人員戊○○
    於本院審理中亦證稱：「（當天你們試水的結果，水流是否
    會從場區內沿著暗管直接排入光復溝？）我們是從暗管的源
    頭加入參有紅色試劑的水，一直追蹤到光復溝堤岸時，我們
    發現那邊的塑膠管已經被人破壞了，那條管子遭人破壞處所
    流出的水就是我們摻有紅色試劑的水。（當時那些紅色的水
    有流進光復溝嗎？）有，當時那些紅色的水不只有從那條管
    子被破壞的地方流出來，還有從其他地方流出。（如果那條
    管子沒有被破壞，你是否可以確定那些紅色的水會直接流入
    光復溝？）沒有辦法確定，因為我們當時沒有找到那條管子
    的出水口」等語；另證人即九十七年十月三日至板橋土資場
    參與開挖檢查之臺北縣政府水利局人員己○○於本院審理中
    復證稱：「（當天你們有無確認那條排水管會排到何處？）
    當時我們有以有顏色的藥劑測試，後來我們有看到光復溝中
    有出現有顏色的藥劑水，我們沒有發現排水管的出口，因為
    那條排水管中途有遭人破壞。（你們有沒有從那條管子被破
    壞處再往下尋找管子的出水口？）有，但是找不到。（當天
    你們試水的過程中，那些摻有染劑的水是否有從那條水管被
    破壞處溢出？）有。（你們有辦法確定那條管子的出水口是
    在光復溝嗎？）沒有辦法確定，但是我們有看到光復溝裡有
    我們試水用的紅色水。（光復溝中會出現試水用的紅色水是
    代表何種情形？）那條管子中途有被人破壞，所以大部分的
    水都會從被破壞的地方流出來，應該是有些許的紅色水有流
    入那條管子被破壞處下游的部分，所以有些紅色水會從光復
    溝出現」等語。又觀之上開挖檢查當天試水照片（偵查卷第
    四十四頁下方照片）所示，臺北縣政府人員將紅色劑試水投
    入板橋土資場Ａ１區洗砂機所連接二十公分塑膠管，並灌入
    消防水後，紅色水流自光復溝涵洞上方漫流而下之情形，與
    證人丙○○、戊○○、己○○上開證述情節相符。是依上開
    會勘紀錄、開挖檢查報告及開挖檢查照片及證人丙○○、戊○○、己○○於本院審理中上開證述等情節，堪認本件臺北
    縣政府人員於九十七年十月三日至板橋土資場檢查開挖時，
    在該土資場Ａ１區發現洗沙機所連接排水用之二十公分塑膠
    管，並在Ｃ區光復溝堤岸發現該二十公分塑膠暗管遭人以鋸
    子破壞，檢查開挖當時並未能發現上開洗砂機所連接排水用
    塑膠管之出水口在光復溝或在何處，益徵本件並無法確認九
    十七年九月二十八日排入光復溝的廢污水，係從板橋土資場
    所埋設塑膠管所排出。則公訴意旨認被告丁○○、乙○○共
    同僱請數名姓名年籍不詳之成年泥水工人，在板橋土資場前
    門之道路側溝，埋設「八吋之鐵管」，並在上開廠區內之沉
    砂池，以八吋之塑膠管線自該廠區之前門，銜接上開八吋鐵
    管，以排廢污水沿光環路之道路側溝至光復水門等節，顯與
    上開會勘紀錄、檢查報告、試水照片及證人丙○○、戊○○
    、己○○上開證述之事實均不相符，上開公訴意旨所認事實
    ，尚嫌無據。
(三)、按「依內政部訂定之『營建剩餘土石方處理方案』，營建剩
    餘土石方之種類，固包含建築工程、公共工程及建築物拆除
    工程施工所產生剩餘泥、土、砂、石、磚、瓦、混凝土塊，
    惟不包括施工所附帶產生之金屬屑、玻璃碎片、塑膠類、木
    屑等廢棄物，茍包含該等廢棄物者，即屬營建事業廢棄物；
    而有關拆除建築物施工所產生之剩餘泥、土、砂、石、磚、
    瓦、混凝土塊，摻雜建築物拆除工程所產生之金屬屑、玻璃
    碎片、塑膠類、木屑等，固屬內政部公告『「營建事業廢棄
    物再利用種類及管理方式』之『編號八、營建混合物』，然
    依上開管理方式公告之『再利用用途』，為：『營建工程材
    料、工程填地及道路工程級配料、工程填地材料、骨材及建
    材原料、混凝土添加材料、磚瓦原料等，以及因分類作業所
    附帶產生之金屬屑、玻璃碎片、塑膠類、木屑等，依本公告
    之管理方式辦理』。而其再利用機構應具備下列資格之一者
    ，始得為之：(一)經直轄市、縣（市）政府或公共工程主辦機
    關訂頒相關剩餘土石方處理及土資場管理法規所核准設立可
    兼收容處理營建混合物之土資場或回收再利用之處理場所。
    (二)經直轄市、縣（市）政府依地方自治法規許可設立之營建
    混合物資源分類處理場。(三)依營建廢棄物共同清除處理機構
    管理辦法許可並核發登記證之機構」（最高法院刑事判決九
    十九年度台上字第二七四五號判決意旨參照）。查本件並無
    證據證明臺北縣政府水利局人員於九十七年九月二十八日監
    控光復溝上方擋土牆堤岸排放污水時，板橋土資場內之挖土
    機、砂石車等機具，確有在從事洗選砂石之工作；且臺北縣
    政府人員於九十七年十月三日至板橋土資場檢查開挖時，在
    該土資場Ａ１區發現洗沙機所連接排水用之二十公分塑膠管
    ，並在Ｃ區光復溝堤岸發現二十公分塑膠暗管遭人以鋸子破
    壞，但檢查開挖當時並未發現上開塑膠管之出水口，致本件
    無從認定九十七年九月二十八日排入光復溝的污水，確係從
    板橋土資場排出，有如前述。又本件臺北縣政府人員於九十
    七年十月三日在板橋土資場檢查開挖時，在該土資場固發現
    有堆置大量土方之情形，但觀之九十七年十月三日檢查及開
    挖照片所示（見偵查卷第二十八頁、第二十九頁），板橋土
    資場當時現場所堆置土方，並未發現該土方內夾雜有建築工
    程、公共工程及建築物拆除工程施工所附帶產生之金屬屑、
    玻璃碎片、塑膠類、木屑等營建事業廢棄物之情形；且證人
    即臺北縣政府環保局人員庚○○於本院審理中亦證稱：單純
    營建剩餘土石方並不是廢棄物等語，嗣經審判長當庭提示上
    開偵查卷第二十八頁、第二十九頁照片供證人庚○○辨認，
    並詢問依其認定標準，上開照片上土石是否屬於廢棄物或是
    營建剩餘土石方等問題時，證人庚○○則明確證稱上開照片
    所示土石屬於營建剩餘土方等語。是本件縱使被告丁○○、
    乙○○等人經營板橋土資場內有堆置土石方之行為，但揆諸
    上開說明，因臺北縣政府人員於九十七年十月三日至板橋土
    資場檢查開挖時，現場所堆置之土石方並未發現夾雜營建事
    業廢棄物之情形，該土石方自非屬於廢棄物，核與廢棄物清
    理法第四十六條第四款未領有廢棄物處理許可文件而從事廢
    棄物處理罪之成立要件不合，不能以該罪責相繩。是公訴意
    旨認被告丁○○、乙○○未經許可，從事屬於一般事業廢棄
    物之營建廢棄物之處理工作一節，自非有據。
(四)、次按排水設施範圍內，非經許可不得排注廢污水，為水利法
    第七十八條之三第二項第二款所明定；同法第九十二條之三
    第六款規定：「有下列情形之一者，處新臺幣六十萬以上三
    百萬以下罰鍰：‧‧‧六、違反第七十八條之一第一款、第
    二款、第七十八條之三第二項第一款、第二款規定，未經許
    可施設、改建、修復或拆除建造物、排注廢污水或引取用水
    者」；同法第九十四條之一第一項規定：「有第九十二條之
    二至第九十二條之五、第九十三條之二或第九十三條之三規
    定情形之一，致生公共危險者，處五年以下有期徒刑，得併
    科新臺幣五十萬元以上五百萬元以下罰金」；另同法第九十
    三條第一項規定：「違反本法或主管機關依法所發有關水利
    管理命令，而擅行或妨礙取水、用水或排水者，處四千元以
    上二萬元罰鍰；因而損害他人權益者，處三年以下有期徒刑
    、拘役或科或併科四千元以上二萬元以下罰金」。惟按排水
    集水區域之劃定與核定公告、排水設施管理之維護管理、防
    洪搶險、安全檢查、設施範圍之使用管理及其他應遵行事項
    ，由中央主管機關訂定排水管理辦法管理之，為同法第七十
    八條之四前段所明定；而中央管區域排水之區域排水設施範
    圍之劃設、變更，由經濟部水利署審查後報中央主管機關經
    濟部核定公告；直轄市管、縣（市）管區域排水之設施範圍
    ，係由縣（市）政府審查後報水利署轉陳中央主管機關經濟
    部核定公告之，則為排水管理辦法第四條第三項規定及經濟
    部九十四年十二月六日經濟部經授水字第０九四二０二二一
    一三０號令訂定區域排水設施範圍劃定及審核作業要點第二
    點所明訂。故依上開說明，行為人是否犯水利法第九十三條
    第一項擅行排水罪，或違反水利法第七十八條之三第二項第
    二款、第九十二條之三第六款規定之情形，而犯同法第九十
    四條之一第一項之罪，仍須以在排水範圍、排水設施範圍內
    實行為要件。
(五)、另公訴意旨所指嘉慶公司板橋土資場排放廢污水至臺北縣板
    橋市○○路○段之三號前門之道路側溝（指光復溝）、光復
    水門等處，但依經濟部水利署於九十八年六月二十五日以經
    水民政字第０九八五三一０八七六０號釋示略謂：排水管理
    辦法第四條第四項有關農田、市區及事業排水之管理，由目
    的事業主管機關依其法令管理之，若有違規情事，其是否適
    用水利法或排水管理辦法之規範，或應由該目的事業主管機
    關就其該管法令修法一節，說明如下：於區域排水之排水設
    施範圍內之違規行為始受水利法之規範」。綜上貴院所示圖
    示區域（指光復溝、光復水門、光復抽水站）非屬經濟部及
    臺北縣政府所公告之排水範圍內。至於市區排水，農田及事
    業等排水非位於河川區域或區域排水設施範圍內者，則依水
    利法第七十八條之四但書規定，由目的事業主關機關依其法
    令管理之，違規情事除違反水利法第四十六條、第四十七條
    依水利法裁處外，悉依該目的事業主關機關之法令辦理。是
    公訴意旨所指上述排放廢污水之區域，並非屬水利法或河川
    管理辦裡所規範之排水範圍或河川區域，此有臺北縣政府九
    十八年十月二十二日北府水政字第０九八０八０七一五六號
    及九十八年十一月二十三日北府水政字第０九八０九八三七
    四九號函各一件附於本院九十七年度訴字第三八八九號卷，
    並經本院調取上開卷證核閱無訛（第三四五頁至第三四六頁
    、第三七一頁至第三七二頁）。故縱認板橋土資場於九十七
    年九月二十八日確有排放污廢水至臺北縣板橋市一段之三號
    前門之道路側溝（指光復溝）、光復水門等處之情形，但前
    揭廢污水之排放處均非位於經濟部或臺北縣政府所公告之排
    水範圍或排水設施範圍內，自與水利法第七十八條之三第二
    項第二款法文明定須「在排水設施範圍內」之前提要件不符
    ，縱使被告有未經許可，擅行排注廢污水，致生公共危險，
    仍不生適用違反水利法第九十三條第一項擅行排水罪，或同
    法第九十四條之一第一項之罪相繩之問題。是檢察官以被告
    丁○○、乙○○所經營之嘉慶公司板橋土資場排放廢污水至
    光復溝及光復水門，致生公共危險，認光復溝、光復水門均
    屬該辦法所規定之排水設施，而認被告丁○○、乙○○此部
    分行為均違反水利法第九十三條第一項擅行排水罪及第九十
    四條之一第一項之罪云云，顯有誤會。況依水利法第九十三
    條第一項之擅行排水罪之處罰，係以違反水利法或主管機關
    依法所發水利管理命令為前提，本件除了前述公訴意旨所指
    板橋土資場排放廢污水之光復溝、光復水門，非屬公告排水
    範圍或排水設施範圍，而無水利法第九十三條第一項、第九
    十四條之一第一項適用之情形外，亦無主管機關就上開光復
    溝、光復水門依法發布水利管理命令之情形，業經臺北縣政
    府水利局以九十九年七月十三日北水政字第０九九０六一一
    九二四號函及經濟部水利署以九十九年七月三十日經水河字
    第０九九五一一八四五００號函復本院屬實，故本件自無適
    用水利法第九十三條第一項擅行排水罪處罰之可能。
五、綜上所述，本件依公訴人所舉證據，尚未達於通常一般人均
    不致有所懷疑，而得確信其有罪之程度，自不足證明被告丁○○、乙○○有違反廢棄物清理法第四十六條第四款之未領
    有廢棄物處理許可文件而從事廢棄物處理罪，及水利法第九
    十三條第一項之擅行排水罪、同法第九十四條之一第一項之
    罪等犯行。此外，本院復查無其他積極證據證明被告丁○○
    、乙○○有何公訴人所指上開犯行，揆諸首揭法條及判例意
    旨，應認本件不能證明被告犯罪，自應諭知無罪之判決。
據上論斷，應依刑事訴訟法第三百零一條第一項，判決如主文。
本件經檢察官李巧菱到庭執行職務。
中    華    民    國    99    年    8     月    10    日
                  刑事第九庭  審判長  法  官  白光華
                                      法  官  賴彥魁
                                      法  官  楊志雄
以上正本證明與原本無異
如不服本判決應於收受判決後10日內向本院提出上訴書狀，並
應敘述具體理由。其未敘述上訴理由者，應於上訴期間屆滿後
20日內向本院補提理由書（均須按他造當事人之人數附繕本）
「切勿逕送上級法院」。
                                      書記官  陳春銘
中    華    民    國    99    年    8     月    10    日

司法院資訊處製作；財團法人民間司法改革基金會備份。
